【裁判字號】    97,消債更,978
【裁判日期】    980608
【裁判案由】    聲請更生程序
【裁判全文】
臺灣高雄地方法院民事裁定           97年度消債更字第978號
    聲  請  人  甲○○
                            之.
上列當事人因消費者債務清理條例事件聲請更生，本院裁定如下
：
    主  文
聲請駁回。
聲請費用由聲請人負擔。
    理  由
一、聲請意旨略以：聲請人積欠如附表所示之債務，雖前曾於95
    年5 月8 日與金融機構協商成立債務清償方案，惟因台灣土
    地銀行之房貸擔保債務未參與協商，乃於消費者債務清理條
    例施行後，再向最大債權金融機構台灣土地銀行請求協商，
    然協商不成立，聲請人任職瑞士藥廠公司每月薪資新臺幣（
    下同）20,000元，每月收入扣除必要生活費及房貸29,700元
    後，無力支付協商金額25,497元；且聲請人有不能清償債務
    或不能清償之虞，聲請人所負無擔保或無優先權之債務總額
    並未逾1, 200萬元，復未經法院裁定開始清算程序或宣告破
    產，爰依法聲請更生等語。
二、按債務人不能清償債務或有不能清償之虞，且無擔保或無優
    先權之債務總額未逾新臺幣1,200 萬元者，於法院裁定開始
    清算程序或宣告破產前，得向法院聲請更生，消費者債務清
    理條例第3 條、第42條第1 項分別定有明文。又聲請更生或
    清算不合程式或不備其他要件者，法院應以裁定駁回之，但
    其情形可以補正者，法院應定期間先命補正，復為同條例第
    8 條所明定。
三、經查：
  (一)聲請人主張其有如附表所示之債務，依消費者債務清理條例
    規定，向最大債權金融機構台灣土地銀行申請協商經以聲請
    人曾參與前置協商成立為由致協商不成立等情，業據聲請人
    提出債權人清冊、財團法人金融聯合徵信中心當事人查詢個
    人資料（信用報告）回覆書、95、96年度綜合所得稅各類所
    得資料清單、財產歸屬資料清單、前置協商退件通知書等件
    為證，經核並無不符，堪信為真實。
  (二)查聲請人雖主張每月薪資收入為20,000元，惟依其自行陳報
    2 年內收入共為903,587 元 (卷第4 頁)， 平均每月為
    37,816元 (元以下四捨五入)、 而所提出95、96年申報所得
    稅資料及所得資料清單所示，年所得分別為510,416 元、
    448,642 元 (卷第77、86、22、23頁)， 平均每月薪資為
    39,961 元 ，是聲請人之薪資所得應以其自行申報所得額計
    算較為合理，聲請人主張每月僅20,000元所得顯非真實。
  (三)聲請人雖主張其每月支出包括扶養祖母5,000 元及個人生活
    費29,700元，惟聲請人並未提出全部基本生活開銷憑證，而
    聲請人既已欠債難還，有關個人日常生活所需費用，自應樽
    節開支，不得超越一般通常之人應有之享受，否則顯有失公
    允。本院參酌認以內政部公告之98年度高雄市每人每月最低
    生活標準為11,309元，在此範圍內始屬必要支出，超過部分
    不能認為屬必要支出，始屬公允，聲請人個人每月支出之基
    本生活費用即應以上開之11,309元計算較為合理。而聲請人
    雖主張扶養其祖母每月支出5,000 元，然聲請人祖母95、96
    年各有利息所得19,698、23,973元，有其所得資料清單為參
    ，是否無維持生活能力已有疑義，況依聲請人自陳聲請人之
    祖母共有4 子、1 女，每月分別各給付祖母6,000 元至
    3,000 元不等之生活費，合計每月為22,000(98 年3 月6 日
    民事補正狀家族系統表)， 是聲請人祖母僅子輩給付之生活
    費應足以維持生活，而聲請人既為孫輩且又已負有鉅額債務
    ，難認仍有負擔祖母每月生活費5,000 元之必要，是此部分
    支出應予剔除；另聲請人雖主張每月房貸17,800元為必要支
    出，然房貸部分為聲請人之債務，而債務人之財產為全體債
    權人之總擔保，並無優先清償此特定債務之理，自不應列為
    聲請人每月必要支出項目；是聲請人每月必要支出以11,309
    元計算為合理，其餘均非必要支出。
  (四)聲請人每月收入平均為39,961元既如上述，於扣除必要支
    出11,309元後，每月尚有28,652元可供清償債務，以聲請人
    積欠如附表所示之總債務金額4,007,000 元，不計利息僅需
    約139 個月即可清償完畢、況其房地現值依財產歸屬資料清
    單所示為865,798 元，如予扣除後總債務為3,141,202 元，
    以聲請人現年僅約34歲餘，縱然計加利息，亦非不能清償債
    務甚明。
四、綜上所述，本件聲請人依現有收入，扣除生活支出後，並無
    無法清償債務之情，聲請人主張有無法清償之虞而聲請更生
    ，自屬無據，應屬聲請更生之要件不備且欠缺保護必要性，
    又無從補正，依首揭條文之意旨，自應駁回其更生之聲請。
五、依消費者債務清理條例第11條第1 項、第15條，民事訴訟法
    第95條、第78條，裁定如主文。
中    華    民    國    98    年    6     月    8     日
                  民事第四庭    法  官  林玉心
上為正本係照原本作成。
如對本裁定抗告，須於裁定送達後10日內向本院提出抗告狀。
中    華    民    國    98    年    6     月    8     日
                                書記官  林國龍
附表：
┌──┬────────────┬────────┬────────────┐
│編號│債權人                  │金額（新臺幣）  │  種        類          │
├──┼────────────┼────────┼────────────┤
│一  │台灣土地銀行            │ 2,600,000元    │房屋貸款 (聯徵另有信貸  │
│    │                        │                │14,784元)               │
├──┼────────────┼────────┼────────────┤
│二  │萬泰銀行                │   490,000元    │信用貸款 (聯徵載為496,  │
│    │                        │                │000 元)                 │
├──┼────────────┼────────┼────────────┤
│三  │安泰銀行                │   395,000元    │信用貸款                │
├──┼────────────┼────────┼────────────┤
│四  │中國信託銀行            │   316,000元    │信用貸款                │
├──┼────────────┼────────┼────────────┤
│五  │台新銀行                │   206,000元    │信用貸款                │
├──┴────────────┴────────┴────────────┤
│ 合計                            4,007,000元                              │
│                                                                          │
└─────────────────────────────────────┘


司法院資訊處製作；財團法人民間司法改革基金會備份。
